最高法院刑事判決　　　　　　　　　　　　　　　八十八年度台上字第五七三二號
　　上　 訴　 人　台灣高等法院檢察署檢察官
　　上訴人即被告　甲○○
右上訴人等因被告殺人案件，不服台灣高等法院中華民國八十八年六月三十日第二審
判決（八十八年度上重訴字第二一號，起訴案號：台灣板橋地方法院檢察署八十七年
度偵字第二一○四八號），提起上訴，本院判決如左：
    主  文
上訴駁回。
    理  由
本件原判決認定上訴人即被告甲○○與唐金花於民國七十三年結婚，育有二子，因雙
方感情不睦及唐金花未冠夫姓之問題，而於八十一年協議離婚，惟仍共居一處，至八
十六年間唐金花始攜同二子另行搬遷至台北縣板橋市○○街三六九巷五七弄十九號三
樓居住，雙方仍持續保有親密關係，詎被告因唐金花拒絕與其復合再次辦理結婚，因
而懷疑唐金花與其他男子交往，貪慕虛榮，乃心生怨恨，竟萌生殺人之故意，於八十
七年九月二十二日上午八時四十分許，先以電話與唐金花聯絡佯稱將前往作愛，於同
日上午九時十分許抵達上址，由唐金花開啟鐵門後，二人甫進入臥室，被告即徒手抓
扯唐金花之頭髮，將其頭部猛力撞擊牆壁，經唐金花苦苦哀求後，仍不罷手，使唐金
花因而受有左頂部約直徑八公分之血腫，併整個頭皮下瀰漫性出血之傷害，繼而見唐
金花不支俯臥在地，復持房內地上之延長電線，纏繞住唐金花頸部一圈後並打一平結
，用力緊勒唐金花頸部，致唐金花窒息而死亡，被告行兇後，將唐金花住處之電話筒
拿起後即行離去。嗣於當日下午十時許，因唐金花未按時至張明勳之工廠上晚班，住
處電話亦無人接聽，經張明勳通知唐金花之弟唐金土一同前往上址查看，請鎖匠打開
反鎖之臥室房門後，發現唐金花倒臥地上且有血跡，遂報警處理而循線查獲被告，始
查知上情，並扣得被告用以殺害唐金花所用之延長電線一條等情。係以上開事實，迭
據被告於警訊及檢察官初訊時供承甚詳，其於原審審理時亦坦承殺害唐金花不諱，又
被害人唐金花被發現時，係陳屍於主臥房門後牆角，俯臥，上衣置於胸前，下半身衣
褲整齊，頸部纏繞一條粉紅色延長線，繞過頸部一圈，打成一活平結在後頸部，陳屍
處地板留有一灘血跡，牆面則有血跡噴濺痕，地板並散落許多短髮，其顏面沾滿血跡
、左後頭部一處皮下血腫、右側顳部挫裂創傷口長二公分，右手肘後部挫傷，左手掌
掌背挫傷及皮下瘀血，左小腿前部小塊皮下瘀血，雙手指指甲呈紫黑色，粉紅色延長
線解開後，電線所形成之壓痕（勒痕）明顯，壓痕寬度約零點八至零點九公分等情，
業經台灣板橋地方法院檢察署檢察官督同檢驗員到場相驗屬實，並制有履勘筆錄、勘
驗筆錄、驗斷書各一份附卷可查，而被害人唐金花係因頭部先遭撞擊，左頂部有直徑
約八公分之血腫，整個頭皮下瀰漫性出血，嗣因頸部被電線勒住致窒息而死亡之事實
，亦經台灣板橋地方法院檢察署檢察官會同法務部法醫研究所法醫饒宇東解剖鑑定屬
實，有該所法醫所醫鑑字第○九七○號鑑定書一份在卷可稽。此外，並有現場照片
、解剖照片四十二幀在卷可參。又被告為警查獲後，經台北縣警察局板橋分局員警做
血跡反應測試，被告指甲縫於一、二秒內呈藍色反應，且其右手手背關節處亦有擦傷
及瘀血，被告在警訊時亦供承係抓被害人唐金花頭部去撞牆所留下之傷痕及血跡等語
，亦有警訊筆錄及照片五幀在卷可查，及經證人即承辦警員洪世忠在第一審審理時結
證屬實。足資認定被害人唐金花之傷勢及死亡原因，確與被告於警訊及偵審所為供述
情節相符，參酌證人即承辦警員洪世忠在第一審審理時證稱：因被害人唐金花之交往
背景很單純，且有鄰居表示看過被告到死者唐金花住處，因此伊就去查訪被告，伊還
沒有問話時，被告看見伊之第一個反應就問說其太太是否死了，因此當時即確定唐金
花應是由被告所殺害的，被告一開始仍否認犯罪，後來我們又由其指甲縫採到血跡反
應，被告才坦承殺害唐金花，警訊筆錄是採一問一答之方式制作，過程均有錄音、錄
影，並經被告看過後才叫其簽名等語，並有錄音帶、錄影帶在卷可證；另被告於檢察
官初訊時，對檢察官之訊問，均詳為回答，對犯罪之動機、經過細節均有交代，若非
親身經歷，實難杜撰，堪認被告在警訊時及檢察官初訊時均確係任意性自白犯罪。按
將人之頭部要害部位猛力撞擊及以延長電線纏繞人之頸部，均足以致人於死，此為眾
所週知之事，被告抓住被害人唐金花之頭部朝牆壁猛力撞擊，致被害人皮下瀰漫性出
血不支倒地後，再以延長電線纏繞於被害人之頸部，被害人因而窒息死亡，足見被告
用力之猛，殺意之堅，其有殺人之犯意至明，被告殺人犯行事證明確。為其所憑之證
據及認定之理由。而以被告否認蓄意殺人之辯解，及其於第一審對警訊及檢察官初訊
之自白，辯稱其因害怕才亂說云云，均屬事後卸責之詞，委不足採，在判決內詳予指
駁，並說明其理由。因認被告所為，係犯刑法第二百七十一條第一項之殺人罪。又被
害人唐金花屍體於案發當日下午十時許，為其弟唐金土等人發現，由張明勳報警處理
後，警方查訪出被告即將之列為犯罪嫌疑人傳喚調查，而承辦警員洪世忠在原審審理
時證稱：伊看到被告還沒有問話時，被告第一個反應就問說其太太是否死了，因此當
時即確定唐金花應是由被告所殺害，而被告一開始仍否認犯罪等語，被告在警訊自白
犯罪並不合刑法第六十二條前段之自首要件，而以第一審認被告蓄意預謀殺人，量處
被告死刑，並依刑法第三十七條第一項宣告褫奪公權終身，固非無見。惟查被告以往
素行良好，從無犯罪紀錄，有台灣高等法院檢察署刑案紀錄簡復表附第一審卷可稽，
且被告僅受國中一年級教育，為其所供承，所受教育不多，兼以過去與被害人感情不
佳，被害人又拒冠夫姓，被告對之不滿已久，後雙方離異，被害人自行置產住居，撫
育二子，被告又要求復合，回復婚姻關係，為被害人所拒，被告因對本身欠缺信心，
猜疑心甚重，由妒生恨，致萌殺意，犯行可恨又復可歎，綜觀被告犯罪之動機，因疑
妒而起，其無知愚蠢，固甚可惡，惟其惡性仍與一般謀財害命，窮兇極惡之徒，尚屬
有間；且查被告及被害人生有二子：黃介裕及黃裕家，現年分別為十四歲、十二歲，
有戶口名簿影本附偵查卷可稽，其母慘遭殺害，二子尚幼，遽失母親，已夠悲慘，赤
子何辜，若再將被告處以極刑，則二子於喪母之餘，復又失父，情何以堪，不若免被
告一死，將之長期監禁於監獄，尚可藉諸探監或書信往來，與二子保持聯繫溝通，對
二子心理及人格之發展，較為有利，況被告次子黃裕家於原審審理期日到庭表示願原
諒被告，請法院給予自新機會（長子黃介裕適逢學校考試，未能到庭）。因認第一審
量處被告極刑，容嫌過重，乃將第一審判決撤銷，參考上述各情，另審酌被告犯罪之
手段與被害人之關係，犯罪所生之危害及犯罪後之態度等一切情狀，援引刑法第二百
七十一條第一項、第三十七條第一項之規定，量處被告無期徒刑，並依法宣告褫奪公
權終身，以昭戒，經核於法並無違誤。檢察官及被告上訴意旨，或就原審認事採證
之職權適法行使，或就單純事實之爭執，及原判決已詳細說明之事項，任意指摘為違
背法令，非有理由，應予駁回。
據上論結，應依刑事訴訟法第三百九十六條第一項，判決如主文。
中      華      民      國    八十八    年      十      月     十四     日
                              最高法院刑事第十庭
                                  審判長法官  莊  登  照
                                        法官  洪  明  輝
                                        法官  蔡  清  遊
                                        法官  黃  一  鑫
                                        法官  林  秀  夫
      右正本證明與原本無異
                                              書  記  官
中      華      民      國    八十八    年      十      月     二十     日
